臺灣屏東地方法院刑事判決　　　　　　　100年度訴字第618號
公　訴　人　臺灣屏東方法院檢察署檢察官
被　　　告　戴麗芬
上列被告因違反毒品危害防制條例案件，經檢察官提起公訴（10
0 年度毒偵字第540 號），嗣被告就被訴事實為有罪之陳述，經
本院告知簡式審判程序之旨，並聽取當事人之意見後，由本院合
議庭裁定改由受命法官獨任進行簡式審判程序，判決如下：
    主  文
戴麗芬施用第二級毒品，累犯，處有期徒刑陸月；又施用第一級
毒品，累犯，處有期徒刑壹年。應執行有期徒刑壹年肆月。
    事  實
一、戴麗芬前於民國89年間，因施用毒品案件，經本院以89年度
    毒聲字第1177號裁定送觀察、勒戒，因認有繼續施用毒品之
    傾向，再經本院以89年度毒聲字第1404號裁定送強制戒治，
    於89年12月20日停止戒治付保護管束出戒治所；復於90年間
    ，經本院以90年度毒聲字第782 號裁定撤銷停止戒治，於90
    年12月29日執行完畢出所，並經臺灣屏東地方法院檢察署檢
    察官於91年1 月23日為不起訴處分確定。又於前揭觀察、勒
    戒、強制戒治執行完畢後5 年內之93年間，因施用毒品案件
    ，經本院以93年度訴字第429 號判決有期徒刑8 月確定。復
    於96年間，因施用毒品案件，經本院以96年度簡字第1208號
    判決有期徒刑3 月確定，於97年3 月3 日縮刑期滿執行完畢
    。詎戴麗芬猶不思戒除毒癮惡習，明知甲基安非他命與海洛
    因分別係毒品危害防制條例第2 條第2 項第2 款及第1 款所
    定之第二級毒品與第一級毒品，不得非法持有、施用，竟於
    前揭有期徒刑執行完畢5 年內之100 年1 月23日晚上10時許
    ，在其位於屏東縣高樹鄉○○村○○路39號之住處，基於施
    用第二級毒品甲基安非他命之犯意，以將甲基安非他命置於
    玻璃球內燒烤後吸食煙霧之方式，施用甲基安非他命1 次；
    復於100 年1 月24日中午12時許，在屏東縣高樹鄉源泉村某
    處，基於施用第一級毒品海洛因之犯意，以將海洛因摻水置
    於針筒內注射之方式，施用海洛因1 次。嗣於100 年1 月25
    日上午11時許，在屏東縣高樹鄉○○村○○路175 號前，因
    另案為警拘提，復經得其同意於同日採尿送驗，結果確呈甲
    基安非他命進入人體代謝後之安非他命、甲基安非他命及海
    洛因進入人體代謝後之嗎啡、可待因均陽性反應，而查悉上
    情。
二、案經屏東縣政府警察局里港分局報告臺灣屏東地方法院檢察
    署檢察官偵查起訴。
    理  由
一、按除被告所犯為死刑、無期徒刑、最輕本刑為3 年以上有期
    徒刑之罪或高等法院管轄第一審案件者外，於第一次審判期
    日前之準備程序進行中，被告先就被訴事實為有罪之陳述時
    ，審判長得告知被告簡式審判程序之旨，並聽取當事人、代
    理人、辯護人及輔佐人之意見後，裁定進行簡式審判程序，
    刑事訴訟法第273 條之1 第1 項定有明文。經核本件被告戴
    麗芬所犯係死刑、無期徒刑、最輕本刑為3 年以上有期徒刑
    以外之罪，其於準備程序中就被訴事實為有罪之陳述，經法
    官告知簡式審判程序之旨，並聽取公訴人、被告之意見後，
    本院爰依首揭規定，合議裁定由受命法官獨任進行簡式審判
    程序。是本案之證據調查，依同法第273 條之2 規定，不受
    同法第159 條第1 項、第161 條之2 、第161 條之3 、第16
    3 條之1 ，及第164 條至170 條所規定證據能力認定及調查
    方式之限制，合先敘明。
二、上開犯罪事實，業據被告於警詢及本院準備程序、審理中均
    坦承不諱，且被告於100 年1 月25日為警查獲後，經採尿送
    驗結果，確呈甲基安非他命進入人體代謝後之安非他命、甲
    基安非他命及海洛因進入人體代謝後之嗎啡、可待因均陽性
    反應乙節，有台灣檢驗科技股份有限公司濫用藥物實驗室─
    高雄於100 年2 月14日所出具之報告編號KH/2011/00000000
    號濫用藥物檢驗報告（見警卷第10頁）、被告勘察採證同意
    書、屏東縣政府警察局里港分局毒品案件涉嫌人尿液採證編
    號姓名對照表（見偵卷第8 至9 頁）及採證照片4 張（見警
    卷第16至17頁）等在卷可稽，足認被告之任意性自白均與事
    實相符，堪為論罪科刑之依據；本件事證明確，被告犯行均
    堪以認定。
三、按依92年7月9日修正公布、93年1月9日施行之毒品危害防制
    條例第20條、第23條第2 項規定：犯該條例第10條之罪者，
    檢察官應聲請法院裁定，令被告入勒戒處所觀察、勒戒，其
    期間不得逾2 月；觀察、勒戒後，依據勒戒處所之陳報，認
    受觀察、勒戒人有繼續施用毒品傾向者，檢察官應聲請法院
    裁定令入戒治處所強制戒治，其期間為6 個月以上，至無繼
    續強制戒治之必要為止，但最長不得逾1 年；依前項規定為
    觀察、勒戒或強制戒治執行完畢釋放後，5 年後再犯同條例
    第10條之罪者，適用前開觀察、勒戒或強制戒治之規定；觀
    察、勒戒或強制戒治執行完畢釋放後，5 年內再犯同條例第
    10條之罪者，檢察官應依法追訴。是上開規定已將施用毒品
    者之刑事處遇程序，區分為「初犯」、「5 年內再犯」及「
    5 年後再犯」，依其立法理由，認「初犯」經觀察、勒戒或
    強制戒治後，應為不起訴處分；經觀察、勒戒或強制戒治執
    行完畢釋放後，「5 年內再犯」者，因其再犯率甚高，原實
    施之觀察、勒戒及強制戒治既已無法收其實效，爰依法追訴
    ；至經觀察、勒戒或強制戒治執行完畢釋放後，「5 年後再
    犯」者，前所實施之觀察、勒戒或強制戒治已足以遮斷其施
    用毒品之毒癮，為期自新及協助其斷除毒癮，仍適用與「初
    犯」相同之規定，先經觀察、勒戒或強制戒治之程序。故依
    修正後之規定，僅限於「初犯」及「5 年後再犯」2 種情形
    ，始應先經觀察、勒戒或強制戒治程序；倘被告於5 年內已
    再犯，經依法追訴處罰，縱其第3 次（或第3 次以上）再度
    施用毒品之時間，在初犯經觀察、勒戒或強制戒治執行完畢
    釋放5 年以後，仍不合於「5 年後再犯」之規定，且因已曾
    於「5 年內再犯」，顯見其再犯率甚高，原實施觀察、勒戒
    或強制戒治，已無法收其實效，即應依該條例第10條處罰（
    最高法院95年5 月9 日95年度第7 次刑事庭會議決議意旨參
    照）。查本件被告前曾受如事實欄所述之觀察、勒戒、強制
    戒治處分，於90年12月29日執行完畢出所，並經臺灣屏東地
    方法院檢察署檢察官於91年1 月23日為不起訴處分確定；又
    於前揭觀察、勒戒、強制戒治執行完畢後5 年內之93年間，
    因施用毒品案件，經本院以93年度訴字第429 號判決有期徒
    刑8 月確定等情，均有臺灣高等法院被告前案紀錄表等在卷
    可查，足見被告於初犯經觀察、勒戒執行完畢後5 年內，已
    更犯施用毒品案件，並經起訴判刑，揆諸上開最高法院決議
    要旨，縱其本次所犯施用毒品案件距初犯經觀察、勒戒及強
    制戒治程序執行完畢已逾5 年，仍無再經觀察、勒戒或強制
    戒治之必要，應由本院依法論罪科刑。
四、按甲基安非他命、海洛因依其成癮性、濫用性及對社會危害
    性之程度，業經分別列為毒品危害防制條例第2 條第2 項第
    2 款所規定之第二級毒品及同條項第1 款所規定之第一級毒
    品，禁止非法持有及施用；是核被告上開所為，分別係犯毒
    品危害防制條例第10條第2 項之施用第二級毒品罪，及同條
    第1 項之施用第一級毒品罪。被告持有甲基安非他命及海洛
    因之低度行為，均分別為施用之高度行為所吸收，均不另論
    罪。被告所犯上開2 罪間，犯意有別，行為殊異，應予分論
    併罰。再被告曾受如事實欄所載之刑執行完畢，有臺灣高等
    法院被告前案紀錄表附卷可稽，其於有期徒刑執行完畢後5
    年內，故意再犯本件有期徒刑以上之2 罪，均為累犯，均應
    依刑法第47條第1 項規定加重其刑。茲審酌被告前因施用毒
    品經觀察、勒戒、強制戒治處遇及刑之執行後，猶未能深切
    體認毒品危害己身之鉅，及早謀求脫離毒害之道，反伺機再
    犯，顯見其戒除毒癮之意志不堅，迄未能記取教訓，殊為不
    該，復參酌其所犯施用毒品行為係戕害自己身心健康，尚未
    嚴重破壞社會秩序、侵害他人權益，且其犯罪後坦承上開犯
    行，確有悔意，暨其學歷為國中肄業，原為家管幫忙家裡務
    農，家中尚有父母之家庭狀況（業據被告供陳在卷，見本院
    卷第66頁）等一切情狀，分別量處如主文所示之刑，並定其
    應執行之刑。
據上論斷，應依刑事訴訟法第273 條之1 第1 項、第299 條第1
項前段，毒品危害防制條例第10條第1 項、第2 項，刑法第11條
前段、第47條第1 項、第51條第5 款，判決如主文。
本案經檢察官李秀玲到庭執行職務。
中    華    民    國   100    年    7     月    19    日
                  刑事第一庭    法  官  薛侑倫
以上正本證明與原本無異。
如不服本判決應於收受判決後10日內向本院提出上訴書狀，並應
敘述具體理由；其未敘述上訴理由者，應於上訴期間屆滿後20日
內向本院補提理由書（均須按他造當事人之人數附繕本）「切勿
逕送上級法院」。
中    華    民    國   100    年    7     月    19    日
                                書記官  邱郁芸
附錄本件論罪科刑法條：
毒品危害防制條例第10條
施用第一級毒品者，處6 月以上5 年以下有期徒刑。
施用第二級毒品者，處3 年以下有期徒刑。